臺灣高等法院臺中分院刑事判決
110年度上訴字第2012號
上  訴  人  
即  被  告  張漢州


指定辯護人  本院公設辯護人陳秋靜
上列上訴人即被告因違反毒品危害防制條例案件，不服臺灣臺中
地方法院110年度訴字第337號中華民國110年9月29日第一審判決
（起訴案號：臺灣臺中地方檢察署109年度偵字第35569號），提
起上訴，本院判決如下：
    主      文
上訴駁回。
    事實及理由
壹、犯罪事實：
  乙○○明知甲基安非他命係毒品危害防制條例第2條第2項第2款
    所列管之第二級毒品，不得持有、販賣，其於民國109 年11
    月24日上午10時11分許，接獲友人陳聿琪透過通訊軟體Face
    book Messenger傳送訊息表示欲以新臺幣（下同）2,000元
    之價格，購買第二級毒品甲基安非他命後，竟基於販賣第二
    級毒品以營利之犯意，與陳聿琪相約於同日11時40分許，在
    臺中市○○區○○路000號前見面，並於上開時、地，販賣並交
    付毛重（含袋重）0.15公克之第二級毒品甲基安非他命1包
    （未扣案）予陳聿琪，向陳聿琪收取現金2,000元，而完成
    交易。嗣經警據報前往現場，經乙○○同意執行搜索後，自乙
    ○○身上扣得上開現金2,000元、第二級毒品甲基安非他命1包
    （淨重0.0352公克、驗餘淨重0.0298公克）、吸食器1支，
    及其與陳聿琪聯繫所用之三星廠牌行動電話1支（含門號000
    0000000號SIM卡1張），而查獲上情。
  案經臺中市政府警察局大甲分局報告臺灣臺中地方檢察署檢
    察官偵查起訴。
貳、認定犯罪事實所憑證據及理由：
　證據能力部分：　
　　㈠按被告以外之人於審判外之陳述，雖不符刑事訴訟法第159
      條之1至第159條之4之規定，而經當事人於審判程序同意
      作為證據，法院審酌該言詞陳述或書面陳述作成時之情況
      ，認為適當者，亦得為證據。當事人、代理人或辯護人於
      法院調查證據時，知有第159條第1項不得為證據之情形，
      而未於言詞辯論終結前聲明異議者，視為有前項之同意，
      刑事訴訟法第159條之5定有明文。核其立法意旨在於傳聞
      證據未經當事人之反對詰問予以核實，原則上先予排除。
      惟若當事人已放棄反對詰問權，於審判程序中表明同意該
      等傳聞證據可作為證據；或於言詞辯論終結前未聲明異議
      ，基於尊重當事人對傳聞證據之處分權，及證據資料愈豐
      富，愈有助於真實發見之理念，且強化言詞辯論主義，使
      訴訟程序得以順暢進行，上開傳聞證據亦均具有證據能力
      。查：本案所引用下列被告以外之人於審判外之言詞或書
      面陳述，上訴人即被告乙○○（下稱被告）、檢察官、辯護
      人於本院審理時均同意有證據能力（見本院卷第75頁），
      且審酌上開傳聞證據作成時，並無違法不當或證明力明顯
      過低之瑕疵，認為以之作為本案之證據亦屬適當，是上揭
      傳聞證據自具有證據能力。
　　㈡其餘本案判決所引用之非供述證據，均係依法定程序合法
      取得，並與本案均具有關聯性，且業經本院依法踐行調查
      證據程序，檢察官、被告、辯護人亦表示不爭執其證據能
      力，且查無依法應排除其證據能力之情形，是該等證據亦
      有證據能力。
　得心證之理由：
　　㈠上開犯罪事實，業據被告於警詢及偵查中、原審準備程序
      及審理、本院審理時均坦承不諱（見偵卷第59至64頁、第
      119至121頁、原審卷第172至174頁、第210頁、本院卷第7
      8頁）。至證人陳聿琪於警詢及偵查中雖否認有向被告購
      買第二級毒品甲基安非他命之情（見偵卷第65至69頁、第
      120至121頁），然依陳聿琪於警詢時證稱其於前揭時、地
      ，確有透過通訊軟體Facebook Messenger傳送訊息予被告
      ，與被告相約於109年11月24日11時40分許，在臺中市○○
      區○○路000號前見面，並當場交付現金2,000元予被告等情
      （見偵卷第65至69頁），仍足以補強及擔保被告自白其於
      上開時、地，販賣第二級毒品予證人陳聿琪之真實性。此
      外，並有員警職務報告書（見偵卷第41至43頁）、臺中市
      政府警察局大甲分局搜索扣押筆錄、扣押物品目錄表、自
      願受搜索同意書（見偵卷第45至54頁、第57頁）、現場錄
      影翻拍照片及扣案物品照片（見偵卷第87至95頁）、被告
      與陳聿琪之Facebook Messenger對話紀錄等（見偵卷第99
      至101頁）在卷可稽，及上開交易現金2,000元、第二級毒
      品甲基安非他命1包（淨重0.0352公克、驗餘淨重0.0298
      公克）、被告用以與陳聿琪聯繫販毒所用之三星廠牌行動
      電話1支（含門號0000000000號SIM卡1張）扣案為證，足
      認被告前揭不利於己之自白，應與事實相符，堪以採信。
      是此部分之事實，應堪認定。
　　㈡按販賣毒品之所謂販賣行為，須行為人主觀上有營利意圖
      ，且客觀上有販入或賣出毒品行為，即足構成，至於實際
      上是否已經獲利，則非所問；必也始終無營利之意思，而
      以原價或低於原價有償讓與他人，方難謂為販賣行為，而
      僅得以轉讓罪論處（最高法院93年度台上字第1651號判決
      要旨參照）。即於有償讓與他人之初，係基於營利之意思
      ，並著手實施，而因故無法高於購入之原價出售，最後不
      得不以原價或低於原價讓與他人時，仍屬販賣行為。且毒
      品危害防制條例所處罰之「販賣」毒品罪，所著重者為在
      主觀上有藉以牟利之惡性，及對毒品之擴散具有較有償或
      無償轉讓行為更嚴重之危害性，被告有無「營利」之意圖
      ，係從客觀之社會環境、情況，及證人、物證等資料，依
      據證據法則綜合研判認定。又按毒品無一定價格，各次買
      賣之價格，當亦各有差異，隨供需雙方之資力、關係之深
      淺、需求之數量、貨源之充裕與否、販賣者對於資金之需
      求如何即殷切與否，以及政府查緝之態度，進而為各種不
      同之風險評估，而為機動性之調整，是其價格標準，自非
      一成不變，且販賣者從各種「價差」或「量差」或係「純
      度」謀取利潤方式，或有差異，然其所圖利益之非法販賣
      行為目的，則屬相同，並無二致。衡諸毒品取得不易，量
      微價高，且為政府查緝之違禁物，販賣毒品罪要屬重罪，
      依一般社會通念以觀，凡為販賣之不法勾當者，倘非以牟
      利為其主要誘因及目的，應無甘冒遭他人供出來源或遭檢
      警查緝法辦之危險，而平價供應他人施用之理，因此其販
      入之價格必較出售之價格低廉，或以同一價格販賣而減少
      毒品之份量，而有從中賺取買賣價差牟利之意圖及事實，
      應屬符合論理法則且不違背社會通常經驗之合理判斷。且
      被告所持有第二級毒品甲基安非他命之來源，依被告於警
      詢時供稱：我於昨天（即109年11月23日）16、17時許，
      在臺中市神岡交流道附近，向綽號「魚頭」之男子購買價
      值2,000元、0.8公克之甲基安非他命等語（見偵卷第63頁
      ），嗣於原審準備程序時則供稱：我在被查獲的前一天晚
      上，向綽號「魚頭」之男子購買價值4,000元、1.5公克之
      甲基安非他命，我跟陳聿琪一人一半等語（見原審卷第17
      3至174頁），而本案被告係以0.15公克、2,000元之價格
      ，販賣第二級毒品甲基安非他命予陳聿琪，業據被告於警
      詢時供述在卷（見偵卷第61頁），再徵諸被告為警扣得販
      賣剩餘之第二級毒品甲基安非他命1包，毛重為0.22公克
      ，以其購入及販賣之毒品數量及價額觀之，足認被告確有
      從中賺取量差而營利之意圖及事實，灼然甚明。
　　㈢綜上所述，本案事證明確，被告上開販賣第二級毒品之犯
      行，堪可認定，應依法論科。
參、論罪科刑之理由：
　核被告所為，係犯毒品危害防制條例第4條第2項之販賣第二
    級毒品罪。被告因販賣持有第二級毒品甲基安非他命之低度
    行為，為嗣後販賣之高度行為所吸收，不另論罪。
　刑之加重減輕：
　　㈠被告前因傷害、恐嚇取財、贓物、違反藥事法案件，分別
      經法院判處有期徒刑10月、8月、4月及3月（共358罪）確
      定，經本院合併定應執行有期徒刑4年6月確定，再與其另
      犯施用毒品案件，經原審判處有期徒刑5月接續執行後，
      於107年9月5日縮短刑期假釋出監，108年5月21日假釋期
      滿未經撤銷視為執行完畢等情，有卷附臺灣高等法院被告
      前案紀錄表可稽（見本院卷第34至40頁），是被告於有期
      徒刑執行完畢後，5年以內故意再犯本件有期徒刑以上之
      罪，為累犯。依司法院釋字第775號解釋意旨，審酌被告
      前已有轉讓偽藥之前科紀錄，本案再犯販賣第二級毒品罪
      ，足見行為人有其特別惡性，其未因前案經徒刑執行完畢
      後產生警惕作用，顯見其刑罰反應力薄弱，本件依法加重
      其刑，並無罪刑不相當之情況，除無期徒刑部分依法不得
      加重外，其餘部分則應依刑法第47條第1項規定，加重其
      刑。
　　㈡被告就其本案販賣第二級毒品犯行，於偵查中、原審準備
      程序、審理及本院審理時均坦承不諱，業如前述，自應依
      毒品危害防制條例第17條第2 項之規定，減輕其刑，並應
      依法先加後減之（無期徒刑部分不得加重）。
　　㈢本件並未因被告供述而查獲販賣毒品之共犯或其他正犯之
      情，有臺中市政府警察局大甲分局110年11月30日中市警
      甲分偵字第1100031363號函文暨警員職務報告書、臺灣臺
      中地方檢察署110年12月2日中檢謀巨109偵35569字第1109
      120982號函文附卷可考（見本院卷第63至67頁），尚無毒
      品危害防制條例第17條第1項規定之適用餘地。
　　㈣按刑法第59條所規定之酌量減輕其刑，係裁判上之減輕，
      必以犯罪之情狀可憫恕，認為宣告法定最低度之刑猶嫌過
      重者，始有其適用。如別有法定減輕之事由，應先依法定
      減輕事由減輕其刑後，猶嫌過重時，始得為之，此觀刑法
      第60條：「依法律加重或減輕者，仍得依前條之規定酌量
      減輕其刑。」之規定至明，且是否援引刑法第59條酌減其
      刑，係屬事實審法院得依職權自由裁量之事項（最高法院
      101年度台上字第1669號判決意旨參照）。本院考量第二
      級毒品於社會上已甚為泛濫，且對社會秩序及國民健康危
      害甚鉅，而被告為智識健全之成年人，對政府嚴格查緝販
      賣毒品之行為，自無不知之理，竟仍為本案販賣甲基安非
      他命之犯行，影響社會治安；且本案經依毒品危害防制條
      例第17條第2項之規定予以減輕其刑，則減刑後之最低度
      刑依一般國民社會感情，對照其可判處之刑度，難認有情
      輕法重而有顯可憫恕之處，尚無從再依刑法第59條規定，
      酌減其刑。
　上訴駁回之理由：
　　㈠原判決認被告販賣第二級毒品犯行，事證明確，適用論罪
      科刑之相關法律規定，並審酌毒品對社會秩序及國民健康
      危害至深且鉅，嚴重影響社會治安，製造、運輸、販賣等
      行為情節尤重，更應嚴加非難，而被告明知毒品對人體健
      康戕害甚鉅，為牟取利益，無視國家杜絕毒品犯罪之禁令
      ，販賣甲基安非他命予他人，肇生他人施用毒品之來源，
      戕害國民身心健康，並有滋生其他犯罪之可能，兼衡被告
      犯後坦承犯行、犯罪動機、目的、手段、所得；暨被告於
      原審審理時自稱具國中畢業學歷之智識程度、先前從事裝
      潢工作，月收入約36,000元至37,000元，與前妻共同撫養
      未成年子女1名，家庭經濟狀況尚可（見原審卷第211頁）
      等一切情狀，量處有期徒刑5年2月，並就沒收部分說明：
      ⒈扣案之第二級毒品甲基安非他命1包（驗餘淨重0.0298公
      克），同屬被告施用及販賣所剩餘之毒品，爰依毒品危害
      防制條例第18條第1項前段之規定，宣告沒收銷燬之。另
      用以包裹、固定上開甲基安非他命之外包裝袋，因依現行
      檢驗方式乃係以刮除方式為之，包裝袋上仍會摻殘若干毒
      品無法分離，與其內之甲基安非他命結晶難以完全析離，
      應俱視為一體併予沒收銷燬。⒉扣案之三星廠牌行動電話1
      支（含門號0000000000號SIM卡1張），係被告所有，供其
      與證人陳聿琪聯繫毒品交易所用，應依毒品危害防制條例
      第19條第1項之規定，宣告沒收之。⒊扣案之現金2,000元
      ，係被告向證人陳聿琪所收取上開販賣毒品所得價金，亦
      據被告於警詢及原審審理時供陳在卷（見偵卷第61至62頁
      、原審卷第207、209頁），爰依刑法第38條之1第1項前段
      規定，就上開2,000元之犯罪所得，予以宣告沒收。⒋扣案
      之吸食器1支，核與本案販賣第二級毒品犯行無關，爰不
      予宣告沒收。經核原判決之認事用法並無違誤，量刑亦屬
      妥適，應予維持。
　　㈡被告上訴意旨主張其雙親年邁，父親罹患胃癌，母親罹患
      糖尿病，皆須家人在旁照料，原審量刑過重等語（見本院
      卷第13頁）。惟原審已具體審酌被告販賣第二級毒品之人
      數、所生危害及個人智識程度、經濟與家庭生活狀況及坦
      承犯行之犯後態度等情，依被告販賣毒品情節，量處被告
      有期徒刑5年2月，為可量處之最低本刑（有期徒刑5年，
      累犯加重）上酌加1月，原審所量處之刑度未顯比例失衡
      而過重，且已屬從輕。因此，被告上訴意旨認原審量刑過
      重，尚不可採。綜上，原審判決在量刑時，詳述量刑審酌
      因素，其量刑難認有何過重之情。被告以前述理由指摘原
      審判決不當與量刑過重，為無理由，應予駁回。
肆、適用之法律：
    依刑事訴訟法第368 條，判決如主文。
本案經檢察官張國強提起公訴，檢察官甲○○到庭執行職務。
中　　華　　民　　國　　110 　年　　12　　月　　30　　日
            刑事第三庭    審判長法　官  楊  真  明
　　　　　　　　　　　　        法　官  李  明  鴻
　　　　　　　　　　　　　      法　官  楊  欣  怡
以上正本證明與原本無異。
如不服本判決應於收受送達後20日內向本院提出上訴書狀，其未
敘述上訴理由者，並得於提起上訴後20日內向本院補提理由書（
均須按他造當事人之人數附繕本）「切勿逕送上級法院」。因疫
情而遲誤不變期間，得向法院聲請回復原狀。

                                書記官  孫  銘  宏
　　　　　　　　　　　　　　　　
中　　華　　民　　國　　110 　年　　12　　月　　30　　日

附錄本案論罪科刑法條全文：
毒品危害防制條例第4條
製造、運輸、販賣第一級毒品者，處死刑或無期徒刑；處無期徒
刑者，得併科新臺幣3千萬元以下罰金。
製造、運輸、販賣第二級毒品者，處無期徒刑或10年以上有期徒
刑，得併科新臺幣1千5百萬元以下罰金。
製造、運輸、販賣第三級毒品者，處7年以上有期徒刑，得併科
新臺幣1千萬元以下罰金。
製造、運輸、販賣第四級毒品者，處5年以上12年以下有期徒刑
，得併科新臺幣5百萬元以下罰金。
製造、運輸、販賣專供製造或施用毒品之器具者，處1年以上7年
以下有期徒刑，得併科新臺幣1百50萬元以下罰金。
前五項之未遂犯罰之。